最高法院刑事判決　　　　　　　　　　　　　　　　九十一年度台非字第一二六號
　　上訴人　最高法院檢察署檢察總長
　　被　告　甲○○
右上訴人因被告數罪併罰定應執行之刑案件，對於台灣雲林地方法院中華民國九十年
十一月六日第一審確定裁定（九十年度聲字第七四七號），認為違法，提起非常上訴
，本院判決如左：
    主  文
原裁定關於違背法令部分撤銷。
    理  由
非常上訴理由稱：「按刑法第五十三條所謂數罪併罰，有二裁判以上，依第五十一條
之規定，定應執行之刑者，以二裁判以上所宣告之數罪，均在裁判確定前所犯者為必
要，最高法院三十三年非字第一九號著有判例。本件被告犯下列四罪：
甲、八十八年一月三十一日至同年二月一日因毒品危害防制條例，經臺灣高等法院臺
中分院判處有期徒刑一年六月，於八十八年六月三十日確定。
乙、八十八年一月三十一日至同年二月一日因毒品危害防制條例，經臺灣臺中地方法
院判處有期徒刑月，於八十八年十二月二十九日確定。
丙、八十八年十二月初至八十九年四月十八日因毒品危害防制條例，經臺灣雲林地方
法院判處有期徒刑一年及有期徒刑八月，應執行有期徒刑一年六月，於九十年五月七
日確定。
有各該判決書及臺灣雲林地方法院檢察署刑案查註記錄表附卷可稽。依上開犯罪時間
及裁判確定之時間，乙罪係在甲罪裁判確定前所犯；丙之二罪係在甲、乙罪裁判確定
後所犯。依刑法第五十三條之規定及首開判例意旨，法院為定應執行之刑之裁定時，
自應分別就甲、乙二罪定其應執行之刑方為適法。乃原裁定竟就甲、乙、丙共四罪，
合併定其應執行之刑，自有不適用法則之違法。爰依刑事訴訟法第四百四十一條、第
四百四十三條提起非常上訴，以資糾正。」云云。
本院按刑法第五十三條所謂數罪併罰，有二裁判以上，依同法第五十一條之規定，定
應執行之刑者，以二裁判以上所宣告之數罪，均在裁判確定前所犯者為必要。本院三
十三年非字第一九號著有判例。本件原裁定以被告甲○○因違反毒品危害防制條例等
四罪，分別經台灣高等法院台中分院、台灣台中地方法院及原審法院先後判處如原裁
定附表所示之刑，均分別確定在案，乃據檢察官之聲請定其應執行之刑為有期徒刑
年貳月在案，固非無見。惟查被告所犯如原裁定附表所示最後二罪，即原審法院九十
年二月二十三日九十年度訴字第二二號判決：被告連續施用第壹級毒品罪（處有期徒
刑壹年）及連續施用第貳級毒品罪（處有期徒刑捌月），應執行有期徒刑壹年陸月部
分，其犯罪日期，係在原裁定附表所示第一罪（按即台灣高等法院台中分院八十八年
度上訴字第一二六二號案）判決確定（八十八年六月三十日）之後所犯，有各該判決
書正本及各該案卷在卷可稽，揆之首開說明，該原裁定附表所示最後所犯二罪（即原
審法院九十年度訴字第二二號案），自不得與原裁定附表所示第一、二罪，依刑法第
五十一條之規定，定應執行之刑，乃原審法院不察，竟依檢察官之聲請，將被告所犯
四罪，均依刑法第五十一條之規定，裁定其應執行之刑，顯屬違背法令。案經確定，
且此項裁定與判決有同一效力，非常上訴意旨執以指摘，洵有理由，惟原裁定尚非不
利於被告，僅將其關於違背法令部分撤銷，用資糾正。
據上論結，應依刑事訴訟法第四百四十七條第一項第一款前段，判決如主文。
中      華      民      國    九十一    年      五      月     三十     日
                              最高法院刑事第八庭
                                  審判長法官  莊  登  照
                                        法官  洪  明  輝
                                        法官  黃  一  鑫
                                        法官  魏  新  和
                                        法官  林  秀  夫
      右正本證明與原本無異
                                              書  記  官
中      華      民      國    九十一    年      六      月      四      日
